【裁判字號】    97,訴,292
【裁判日期】    970425
【裁判案由】    毒品危害防制條例
【裁判全文】
臺灣高雄地方法院刑事判決               97年度訴字第292號
公  訴  人  臺灣高雄地方法院檢察署檢察官
被      告  甲○
上列被告因違反毒品危害防制條例案件，經檢察官提起公訴（96
年度毒偵字第10287 號），被告於本院準備程序中為有罪陳述，
經聽取當事人意見，合議庭裁定由受命法官依簡式審判程序獨任
審理，本院判決如下：
    主  文
甲○施用第一級毒品，處有期徒刑柒月。又施用第二級毒品，處
有期徒刑肆月，扣案殘留第二級毒品甲基安非他命吸食器壹組沒
收銷毀之。應執行有期徒刑玖月，扣案殘留第二級毒品甲基安非
他命吸食器壹組沒收銷毀之。
    事  實
一、甲○前於民國95年9 月間因犯施用毒品案件，經本院以95年
    度毒聲字第1622號裁定送勒戒處所觀察、勒戒後，認無繼續
    施用毒品之傾向，於96年3 月23日釋放出所，經臺灣高雄地
    方法院檢察署檢察官於96年3 月27日以96年度毒偵緝字第80
    號為不起訴處分確定。
二、詎甲○仍未戒除毒癮，明知海洛因及甲基安非他命業經公告
    列為毒品危害防治條例第2 條第2 項第1 款第一級毒品及同
    條項第2 款第二級毒品，不得非法持有、施用，竟猶不知戒
    絕悔改，於上開觀察勒戒執行完畢釋放後之5 年內，分別基
    於施用第一級毒品海洛因及第二級毒品甲基安非他命之犯意
    ，於96年11月5 日某時（起訴書記載為採尿時回溯24小時內
    某時，不含公權力拘束時間），及同年月5 日22時許，在其
    位於高雄市前鎮區○○○路68號7 樓住處，以將海洛因滲入
    香菸方式及將甲基安非他命置入玻璃吸食器燒烤吸食煙霧之
    方式，先後各施用第一、二級毒品海洛因及甲基安非他命各
    1 次。嗣經警於96年11月6 日14時40分許持搜索票至上開居
    所搜索，扣得甲○所有含甲基安非他命之吸食器1 組（含玻
    璃球管及塑膠罐子形狀），並經採尿檢驗結果呈甲基安非他
    命及可待因、嗎啡陽性反應，而查悉上情。
三、案經高雄市政府警察局苓雅分局報請臺灣高雄地方法院檢察
    署檢察官偵查起訴。
    理  由
一、按本件被告甲○所犯毒品危害防制條例第10條第1 項施用第
    一級毒品罪、同條例第10條第2 項施用第二級毒品罪，均係
    死刑、無期徒刑、最輕本刑為3 年以上有期徒刑以外之罪，
    其於準備程序中就前揭被訴事實均為有罪之陳述，經依法告
    知簡式審判程序之旨，並聽取公訴人及被告之意見後，本院
    認無不得或不宜改依簡式審判程序進行之情形，爰依刑事訴
    訟法第273 條之1 第1 項規定，裁定本件由受命法官獨任進
    行簡式審判程序，合先敘明。
二、訊據被告對於上揭施用第一級毒品海洛因及第二級毒品甲基
    安非他命各1 次之事實，於本院審理時坦承不諱（見本院卷
    第54、69、81頁），而被告於96年11月6 日18時50分為警採
    集其尿液，業經其供承在卷（見警卷第3 頁），該尿液經送
    往高雄市立凱旋醫院，以酵素免疫分析法〈EIA 〉及氣相層
    析質譜法〈GC/MS 〉方法檢驗結果，確呈甲基安非他命及海
    洛因毒品代謝後可待因、嗎啡陽性反應，此有該醫院96年11
    月19日檢體編號F-96669 號濫用藥物尿液檢驗報告及高雄市
    政府警察局苓雅分局偵辦毒品案件嫌疑人尿液採證代碼對照
    表各1 份附卷可稽（見96年度偵字第10287 號偵查卷第10、
    14、15頁）；此外並有本院搜索票、高雄市政府警察局苓雅
    分局凱旋路派出所搜索扣押筆錄及扣押物品目錄表各1 份、
    扣案物品及現場照片10幀附卷可資佐證（見警卷第5 至8 頁
    、第10頁、第16至18頁），再參諸醫學臨床實驗及依據Clar
    ke's Isolation and Identification of Drugs第二版記載
    ，施用海洛因後24小時內經由尿液排出之量可達施用劑量之
    80％，又海洛因於人體內可迅速代謝成6-乙醯嗎啡，然後轉
    變成嗎啡，依據Yong及Lik 在Bulletin on Narcotics 所發
    表之報告，施用海洛因等藥物後1 小時，即可於尿液中檢出
    嗎啡成分，依據Cone及Welch 發表於Journal of Analytica
    l Toxicology(1991)之報告，分別施用單一劑量3mg 及6mg
    之海洛因，可檢測到嗎啡之期間平均可達17至26小時，而毒
    品施用後於尿液中可檢出之時間，受施用劑量及頻率、施用
    方式、飲水量之多寡、個人體質及其代謝情況等因素影響，
    因個案而異，一般檢出之時間為海洛因服用後2 至4 天，亦
    據行政院衛生署管制藥品管理局90年5 月4 日管檢字第9390
    2 號、92年3 月10日管檢字第0920001495號函釋在案。本件
    被告雖坦認於96年11月5 日某時施用前揭海洛因毒品之情，
    惟供稱已忘記施用海洛因毒品之正確時間等語（見本院卷第
    89頁），是本院參以被告於96年11月6 日18時50分採集尿液
    送驗，經檢驗結果呈現海洛因代謝後之嗎啡及甲基安非他命
    陽性反應乙節，業經被告於警詢供承在卷可考（見警卷第3
    頁），揆諸前揭說明，堪認被告供承於96年11月5 日某時許
    及同年月5 日22時許，在其前揭住處確有先後非法施用海洛
    因及甲基安非他命毒品各1 次之情，應堪採信，足徵被告前
    開施用第一級毒品海洛因及第二級毒品甲基安非他命各1 次
    之自白核均與事實相符，自可採為認定事實之證據。查被告
    既曾有如事實欄一所示之於觀察勒戒執行完畢後，5 年內再
    犯本件施用毒品罪之情，此有臺灣高等法院被告前案紀錄表
    1 份附卷可稽（見本院卷第7 、8 頁）。從而，本件事證明
    確，被告犯行洵堪認定，自應依法論科。
三、又按海洛因、甲基安非他命係屬毒品危害防制條例第2 條第
    2 項第1 、2 款所稱之第一、二級毒品，依法不得非法持有
    、施用，被告竟持之以施用，核被告所為係分別觸犯毒品危
    害防制條例第10條第1 項、第2 項之施用第一、二級毒品之
    罪。其施用第一、二級海洛因、甲基安非他命毒品前後持有
    該毒品之低度行為，應分別為其施用之高度行為所吸收，不
    另論罪，被告所犯上開兩罪，犯意個別，行為互殊，應予分
    論併罰。爰審酌被告前因施用毒品經觀察勒戒程序執行完畢
    後，仍未能徹底戒絕吸毒惡習，再故意犯本件有期徒刑以上
    之上開2 罪，顯見戒毒之意志不堅，惟念其犯後坦承犯行，
    態度良好，且施用毒品乃屬自戕行為，尚未害及他人及犯罪
    動機、目的、手段等一切情狀，量處如主文所示之刑，以資
    懲儆。
四、末按查獲之第一、二級毒品，不問屬於犯人與否，沒收銷燬
    之，毒品危害防制條例第18條第1 項前段定有明文。查扣案
    之白色粉末物1 包，經送請高雄醫學大學附設中和紀念醫院
    ，以薄層色層分析法〈TLC 〉及氣體色層—質譜分析法〈GC
    /MS 〉方法檢驗結果，判定呈甲基安非他命陰性反應，有該
    醫院97年1 月29日0000-000號檢驗報告1 紙附卷可稽（見本
    院卷第19頁），其上既無甲基安非他命之成分存在，復經被
    告陳明上開粉末狀物品係葡萄糖等語（見本院卷第78頁），
    既無從證明係屬毒品違禁物或供本件施用毒品之用，自不能
    依毒品危害防制條例第18條第1 項前段之規定為諭知沒收銷
    燬或以刑法第38條第1 項第2 款予以沒收之；惟扣案之上開
    吸食器則經本院送請上開醫院以上開方法檢驗結果，則呈甲
    基安非他命陽性反應，此有該醫院97年1 月29日0000-000號
    檢驗報告1 紙附卷可稽（見本院卷第20頁），衡情因其上之
    甲基安非他命毒品難以與吸食器剝離，應與毒品危害防制條
    例第2 條第2 項第2 款所規定之第二級毒品同視，且屬違禁
    物，爰依毒品危害防制條例第18條第1 項前段之規定，不問
    屬於犯人與否，沒收銷燬之。
據上論斷，應依刑事訴訟法第273 條之1 第1 項、第284 條之1
、第299 條第1 項前段，毒品危害防制條例第10條第1 項、第2
項、第18條第1 項前段，刑法第11條、第51條第5 款，判決如主
文。
本案經檢察官乙○○到庭執行職務。
中    華    民    國    97    年    4     月    25    日
                  刑事第十七庭  法  官  林建鼎
以上正本證明與原本無異。
如不服本判決應於收受本判決後10日內向本院提出上訴書狀，並
應敘述具體理由，如未敘述上訴理由者，應於上訴期間屆滿後20
日內補提理由書狀於本院（均須按他造當事人之人數附繕本）「
切勿逕送上級法院」。
中    華    民    國    97    年    4     月    28    日
                                書記官  林秀敏
附錄論罪科刑法條：
毒品危害防制條例第十條
施用第一級毒品者，處 6 月以上 5 年以下有期徒刑。
施用第二級毒品者，處 3 年以下有期徒刑。


司法院資訊處製作；財團法人民間司法改革基金會備份。
